臺灣板橋地方法院交通事件裁定　　　　　　　　　九十三年度交聲字第一六九七號
　　原處分機關　交通部公路總局臺北區監理所
　　受處分人即
　　異　議　人　乙○○
右列受處分人即異議人因違反道路交通管理處罰條例案件，對於交通部公路總局臺北
區監理所民國九十三年十一月十九日所為之處分（北監營字第裁四○─Ａ00000
000號），聲明異議，本院裁定如左：
    主  文
原處分撤銷。
乙○○不罰。
    理  由
一、按「汽車駕駛人之行為有左列情形之一，當場不能或不宜攔截製單舉發者，得對
    汽車所有人逕行舉發處罰：一、闖紅燈或平交道。二、搶越行人穿越道。三、違
    規停車而駕駛人不在場。四、不服指揮稽查而逃逸，或聞消防車、救護車、警備
    車、工程救險車之警號不立即避讓。五、違規停車或搶越行人穿越道，經各級學
    校交通服務隊現場導護人員簽證檢舉。六、其他違規行為經以科學儀器取得證據
    資料者」、「前項逕行舉發，應記明車輛牌照號碼、車型等可資辨明之資料，查
    明汽車所有人姓名或名稱、住址後，製單舉發處罰之」，道路交通管理處罰條例
    第七條之二第一項、第二項分別定有明文。申言之，交通勤務警察或依法執行交
    通稽查任務之人員發現汽車駕駛人涉有違規情事時，原則上自須當場攔截而製單
    舉發，此除可立即明確告知汽車駕駛人違規情事外，亦可讓汽車駕駛人得當場陳
    述意見，避免交通稽查人員有所誤判。惟考量上開條例第七條之二第一項第一款
    至第五款所列舉之道路違規行為，其發生往往係係在瞬間，抑或係於交通稽查人
    員執行勤務時所恰巧目睹之違規情事，且如有事實上不能當場攔截或依照比例原
    則不宜當場攔截製單舉發時，為達有效維護交通秩序及保障交通安全之行政目的
    ，當須特別立法賦予交通稽查人員得於事後逕行製單舉發之權限。再者，因若干
    交通違規行為必須經由科學儀器始能偵測得知（例如超速、酒醉駕車等等），亦
    常無法當場攔截後即製單舉發，故同條項第六款始同樣賦予交通稽查人員得於事
    後逕行製單舉發之權限。準此，汽車駕駛人如涉有交通違規行為，倘非上述各款
    所列舉之交通違規時，交通稽查人員原則上仍應當場攔截製單舉發，自不得於事
    後始為逕行舉發，其如於事後才逕行舉發，即與首揭法律規定之舉發程序不合，
    處罰機關若復據此舉發予以裁罰，於法自屬有悖，受理聲明異議之法院當應撤銷
    該裁決，改為諭知受處分人不罰。
二、原處分機關認受處分人即異議人乙○○於民國九十三年九月二十日上午十時三十
    六分許，在臺北市○○路三二五巷劃有黃線路段之禁止停車處所停車（車號：六
    五八─ＬＡ營業用小客車），涉有道路交通管理處罰條例第五十六條第一項第四
    款之違規，嗣經臺北市政府警察局交通警察大隊逕行舉發後，爰依上開法律規定
    於九十三年十一月十九日以北監營字第裁四○─Ａ00000000號裁罰異議
    人罰鍰新台幣（下同）九百元在案，此有臺北市政府警察局舉發違反道路交通管
    理事件通知單、原處分機關違反道路交通管理事件裁決書各乙份在卷可稽。
三、聲明異議意旨略以：異議人固有將前揭營業用小客車停放於上址，惟當時係因有
    客人以電話預約叫車，異議人提早到達，而客人尚未到達，所以異議人才臨時將
    車停放於上址等候客人，當時車子引擎仍在發動中，尚未熄火，故異議人僅是臨
    時停車而已，原處分機關認異議人違規停車於上址，容非實情，爰請撤銷原裁決
    等語。
四、按在設有禁止停車標誌、標線之處所不得停車；汽車駕駛人在設有禁止停車標線
    之處所停車者，處六百元以上一千二百元以下罰鍰，道路交通安全規則第一百十
    二條第一項第四款、道路交通管理處罰條例第五十六條第一項第四款分別定有明
    文。又按黃實線設於路側者，用以禁止停車；禁止停車線，用以指示禁止停車路
    段，以劃設於道路緣石正面及頂面為原則，道路交通標誌標線號誌設置規則第一
    百四十九條第一項第一款第四目、第一百六十八條第一項亦規定甚明。再者，道
    路交通管理處罰條例所稱之「停車」係指車輛停放於道路兩側或停車場所，而不
    立即行駛者；至所稱之「臨時停車」則係指車輛因上、下人、客，裝卸物品，其
    引擎未熄火，停止時間未滿三分鐘，保持立即行駛之狀態而言，同條例第三條第
    十款、第九款亦分別有所明文。經查：
  (一)異議人坦承將前揭車輛停放於上址，業如前述，而即便如其所稱，其確係為等候
    客人而暫時停放車輛，然上址係劃有黃實線之禁止停車路段，此有卷附照片乙幀
    可稽，異議人依法自僅能「臨時停車」，而不得「停車」。惟異議人停放車輛於
    上址雖未將引擎熄火，但已停留七、八分鐘以上，此除經異議人到庭陳明在卷外
    ，亦經證人即當日拍照存證之值勤警員甲○○到庭證述綦詳（參見本院九十三年
    十二月十日訊問筆錄），是異議人既將車輛停放於上址達七、八分鐘以上，已逾
    「臨時停車」所限定之三分鐘，依前揭法律規定，即非屬「臨時停車」，自已該
    當「停車」之行為。從而，異議人既停車於禁止停車路段，核屬道路交通管理處
    罰條例第五十六條第一項第四款所規定之違規行為。
  (二)然則，異議人另辯稱其當時正在車上睡覺，此核與證人甲○○所證相符，復有前
    揭照片乙幀在卷為佐，自堪信屬真實。故異議人雖屬違規停車，但其仍在車上，
    並非不在場，自與道路交通管理處罰條例第七條之二第一項第三款：「違規停車
    而駕駛人不在場」而得逕行舉發之規定不合，復無該條項所列舉之其他得逕行舉
    發之情形，且異議人雖在車上睡覺，然衡情值勤警員仍可輕易將之喚醒，並無不
    能或不宜攔截製單舉發之情況，揆諸首揭法律規定與說明，值勤警員原則上自應
    當場製單舉發，而不可於事後才逕行舉發。惟值勤警員即證人甲○○竟未當場製
    單舉發，僅係當場填寫所謂之「逕行舉發單」（按：此並非「舉發違反道路交通
    管理事件通知單」）放置於異議人車輛之擋風玻璃上，並未喚醒異議人告知其有
    違規之行為，嗣於拍照存證後，始再逕行舉發而製單郵寄送達予異議人，此經該
    證人於本院訊問時證述明確，顯與首揭法律規定之舉發程序不合。
五、綜上所述，異議人在設有禁止停車標線之路段停車，值勤警員固可依法當場製單
    舉發，然值勤警員疏未當場製單舉發，事後始逕行舉發，其舉發之程序即與首揭
    法律規定不合，原處分機關疏未詳查，遽依不合法定程序之舉發對異議人為前開
    裁決，洵難認屬允當，是異議人之異議雖無理由，但原處分既有上開可議之處，
    自應由本院將原處分撤銷，改諭知異議人不罰。
六、結論：依道路交通管理處罰條例第八十七條第二項、道路交通案件處理辦法第二
    十條前段，裁定如主文。
中　　　華　　　民　　　國　　九十三　　年　　 十二 　　月　　 十七 　　日
                              臺灣板橋地方法院交通法庭
                                  法  官  陳信旗
右正本證明與原本無異
如不服本裁定應於送達後五日內向本院提出抗告狀
                                  書記官  王麗雯
中　　　華　　　民　　　國　　九十三　　年　　 十二 　　月　　 十七 　　日
